【裁判字號】    97,訴,3342
【裁判日期】    980327
【裁判案由】    強盜等
【裁判全文】
臺灣彰化地方法院刑事判決              97年度訴字第3342號
公  訴  人  臺灣彰化地方法院檢察署檢察官
被      告  乙○○
                    號
選任辯護人  王銘助律師
上列被告因強盜案件，經檢察官提起公訴（97年度偵字第9731號
），本院判決如下：
    主    文
乙○○共同私行拘禁，處有期徒刑陸月，如易科罰金，以新臺幣
壹仟元折算壹日，扣案之手銬貳副及透明膠帶壹捲均予沒收。
    事    實
一、乙○○於民國97年10月1 日上午9 時45分許，接到庚○○電
    話通知要其返回住處開門讓甲○○進入，因庚○○事先有向
    乙○○表示要承租其住處2 樓房間使用，惟未告知伊與王鈞
    豪、甲○○、丁○○、己○○及戊○○（庚○○、王鈞豪2
    人未經起訴，甲○○、丁○○、己○○及戊○○部分業經審
    理判決）共同計畫於97年10月1 日上午強盜辛○○身上財物
    ，並將辛○○押解至其位於彰化縣社頭鄉張厝村張厝1 巷23
    5 弄29號之住處2 樓房間，逼問辛○○供出提款密碼後，再
    由庚○○及王鈞豪負責提款工作等情，因乙○○在不知情之
    下允諾出租予庚○○，故乙○○於當日接到庚○○電話後隨
    即從工作場所返回上開住處，並將該房屋交給甲○○使用而
    離開現場。乙○○於當日晚間7 時許返家，受甲○○所託而
    去購買便當，當其回來時，上樓才看到甲○○及丁○○等人
    以手銬2 副將辛○○之雙腳銬於椅子上，再持其所有衣服套
    在辛○○之頭部上，再以膠帶纏繞緊黏，從而遮掩辛○○之
    視線，且以膠帶纏繞於辛○○之手部、腰部、臀部及腳部等
    處，而將辛○○拘禁於該屋2 樓房間內。稍後庚○○、王鈞
    豪也陸續返回該處，並與甲○○在1 樓乙○○之房間內商討
    本案進度，丁○○則在2 樓負責看管辛○○，之後庚○○認
    為丁○○長時間看管辛○○，已經疲累，故令甲○○至2 樓
    房間看管辛○○，由丁○○下樓洗澡、休息。事後，庚○○
    、甲○○及王鈞豪等人均因有事須外出，庚○○乃請乙○○
    負責看管辛○○之工作，乙○○即與庚○○、王鈞豪、甲○○、丁○○、己○○及戊○○等人共同基於私行拘禁剝奪人
    之行動自由之犯意聯絡，單獨至2 樓房間內看管辛○○，甲○○則下樓而與王鈞豪、庚○○一同外出。嗣因辛○○當日
    外出試車後即未返回，其父蔡金福復以電話聯絡未果，乃報
    警處理。經警調閱路口監視畫面，發覺甲○○所有之車牌號
    碼E9 -3035號自用小客車形跡可疑，遂於翌日凌晨1 時許，
    以電話向甲○○聯繫試探，甲○○遂駕駛車牌號碼H6-019 7
    號自用小客車附載丁○○、辛○○至南投縣名間鄉大岩巷34
    之6 號北側約1 公里處之道路旁，甲○○、丁○○將辛○○
    押至車外，命其蹲下且不准轉頭，繼而返回車上駕車逃逸，
    辛○○隨向附近住戶報警求救，經警於其身上扣得手銬2 副
    。嗣經檢察官指揮彰化縣警察局溪湖分局員警循線查獲上情
    ，並於97年10月13日持臺灣彰化方法院搜索票，前往乙○○
    住處搜索，扣得犯罪工具之透明膠帶1 捲。
二、案經辛○○訴由彰化縣警察局溪湖分局報請台灣彰化地方法
    院檢察署檢察官偵查起訴。
    理    由
壹、程序部分
    按被告以外之人於審判外之言詞或書面陳述，除法律有規定
    者外，不得作為證據，刑事訴訟法第159條第1項定有明文；
    復按被告以外之人於審判外之陳述，雖不符前4條之規定，
    而經當事人於審判程序同意作為證據，法院審酌該言詞陳述
    或書面陳述作成時之情況，認為適當者，亦得為證據；當事
    人、代理人或辯護人於法院調查證據時，知有第159條第1項
    不得為證據之情形，而未於言詞辯論終結前聲明異議者，視
    為有前項之同意；同法第159條之5規定甚明。本案以下引用
    之供述及非供述證據，因被告、選任辯護人及公訴人於本院
    言詞辯論終結前，均未對於證據能力聲明異議，依刑事訴訟
    法第159 條之5 規定，視為同意本案證據具備證據能力，本
    院認亦無違法或不當之情況，是該傳聞證據均具備證據能力
    ，合先敘明。
貳、實體部分
一、
(一)、上揭事實，業經被告乙○○於本院審理中自白不諱，核與同
    案被告人甲○○、丁○○等人於警詢、偵查及本院審理中證
    述內容相符，且與告訴人辛○○於偵查中證述內容相吻。此
    外，復有扣案手銬2 副、透明膠帶1 捲及監視畫面翻拍照片
    、現場照片、通聯調閱查詢單、車籍查詢基本資料詳細畫面
    、車籍查詢歷任車主顯示畫面、汽車買賣合約書、台中商業
    銀行帳戶存摺交易明細表、贓物認領保管單等附卷可稽，足
    認被告乙○○自白內容核與事實相符。本案事證明確，被告
    乙○○上開犯行洵堪認定。
(二)、起訴意旨雖認被告乙○○所為係犯「結夥三人以上攜帶兇器
    加重強盜罪」，惟按刑法第330條所規定之強盜罪，係以「
    意圖為自己或第三人不法之所有，以強暴、脅迫、藥劑、催
    眠術或他法，至使不能抗拒，而取他人之物或使其交付者」
    為其構成要件，為此財產性犯罪之前提，主觀上必係出於為
    自己或第三人不法所有之意圖，縱若客觀上有強暴、脅迫或
    其他不法客觀手段之實施，至使被害人不能抗拒，雖構成妨
    害被害人自由行為，然主觀上非基於財產上之不法目的，即
    不能以該罪論處。然本件被告乙○○辯稱：案發當晚其受庚○○指示而看顧辛○○，但不知道庚○○他們有強盜辛○○
    身上財物及提領其銀行帳戶內之存款，其並無強盜犯意等語
    。經查：本件同案被告甲○○、丁○○、己○○及戊○○，
    與共犯庚○○、王鈞豪共同計劃強盜辛○○之財物及蔡坡上
    銀行帳戶內之存款，而強盜辛○○之財物時間係97年10月1
    日上午8 時至9 時多許，領取辛○○台中商業銀行帳戶之存
    款時間，依起訴書所載係於97年10月1 日下午4 時12分許前
    已完成領款，又觀諸卷內之辛○○台中銀行埔心分行帳戶之
    存摺交易明細所示，於97年10月1 日先後遭提領2 萬元、2
    萬元、2 萬元、2 萬元及1 萬元等情，而最後4 筆提款則係
    丙○○受王鈞豪指示於97年10月1 日下午4 時12分許至臺中
    縣豐原市○村路462 號所領取，此有同案被告丙○○偵查中
    證述筆錄及辛○○銀行帳戶遭提領之監視器翻拍照片附卷可
    稽，而第1 筆提款紀錄又在前述丙○○提領辛○○銀行帳戶
    之前，故起訴書認為第1 筆提款時間係97年10月1 日下午4
    時12分前，理應無誤，即甲○○等人於97年10月1 日下午4
    時12分前已強盜辛○○身上財物及銀行存款，故起訴書認為
    被告乙○○97年10月日晚上7 時返家，才參與強盜行為，核
    與上述強盜告訴人財物時間不符，似有誤會。再者，庚○○
    向王鈞豪、己○○、甲○○、戊○○及丁○○等人共同計畫
    及實施強盜辛○○身上財物及辛○○銀行帳戶內存款整個過
    程，乙○○事先亦未參與謀議，強盜時，乙○○既不在現場
    等情，此有同案被告己○○、甲○○、戊○○及丁○○於偵
    查中證述筆錄在卷可按。此外，本案亦無證據足以顯示被告
    乙○○主觀具有意圖為自己不法所有之犯意，故起訴書認被
    告以強盜手段共同實施犯行云云，容有誤會，附此敘明。
(三)、綜上，本件事證明確，被告共同私行拘禁剝奪辛○○之行動
    自由洵堪認定。
二、核被告乙○○所為，係犯刑法第302 第1 項私行拘禁剝奪他
    人行動自由罪。被告與同案被告甲○○、丁○○、己○○及
    戊○○，以及未到案之王鈞豪、庚○○等人，就私行拘禁剝
    奪他人行動自由罪之犯行，彼此間互有犯意之連絡及行為之
    分擔，為共同正犯。起訴書記載被告乙○○係犯刑法第330
    條之加重強盜罪，容有誤會，已如前述，本院於基本社會事
    實同一之範圍內，依法變更起訴法條。爰審酌被告因一時不
    察，將其住處出租與庚○○等人，事後得知庚○○等人將告
    訴人拘禁於其住處2 樓，竟答應庚○○之要求而看顧辛○○
    數分鐘，實屬不該，惟其參與情節輕微，犯後亦坦承犯行等
    一切情狀，量處如主文所示之刑，並諭知易科罰金之折算標
    準，以示懲戒。至於扣案之手銬2 副係共犯庚○○及王鈞豪
    所有，而透明膠帶係被告丁○○所有，均為供犯本件犯罪所
    用之物，均爰依刑法第38條第1 項第2 款規定併予宣告沒收
    。至於扣案之水果刀，並非作為本件犯罪所用之物，故不予
    宣告沒收，附此敘明。
據上論斷，應依刑事訴訟法第299條第1項前段、第300條，刑法
第28條、第302條第1項、第41條第1項前段、第38條第1項第2款
，刑法施行法第1條之1第1項、第2項前段，判決如主文。
本案經檢察官鄭少到庭執行職務。
中    華    民    國    98    年    3     月    27    日
                  刑事第六庭      審判長法官  王義閔
                                  法      官  鄭舜元
                                  法      官  鮑慧忠
以上正本證明與原本無異。
如不服本判決應於收受判決後10日內向本院提出上訴書狀，並應
敘述具體理由；其未敘述上訴理由者，應於上訴期間屆滿後20日
內向本院補提理由書 (均須按他造當事人之人數附繕本)「 切勿
逕送上級法院」。
告訴人或被害人對於判決如有不服具備理由請求檢察官上訴者，
其上訴期間之計算係以檢察官收受判決正本之日期為準。
中    華    民    國    98    年    3     月    30    日
                                  書  記  官  陳秀娟
附錄本案論罪科刑法條全文：
中華民國刑法第302條（剝奪他人行動自由罪）
私行拘禁或以其他非法方法，剝奪人之行動自由者，處 5 年以下
有期徒刑、拘役或 3 百元以下罰金。
因而致人於死者，處無期徒刑或 7 年以上有期徒刑，致重傷者，
處 3 年以上 10 年以下有期徒刑。
第 1 項之未遂犯罰之。


司法院資訊處製作；財團法人民間司法改革基金會備份。
